臺灣桃園地方法院刑事判決　　　　　　　95年度易字第1277號
公　訴　人　臺灣桃園地方法院檢察署檢察官
被　　　告　丁○○
　　　　　　　　　　樓
選任辯護人　劉士昇律師
被　　　告　乙○○
　　　　　　己○○
上列被告因侵占案件，經檢察官提起公訴（95年度偵字第11369
號），本院判決如下：
    主  文
丁○○共同連續意圖為自己不法之所有，而侵占對於業務上所持
有之物，處有期徒刑貳年。
乙○○共同連續意圖為自己不法之所有，而侵占對於業務上所持
有之物，處有期徒刑壹年捌月。
己○○共同連續意圖為自己不法之所有，而侵占對於業務上所持
有之物，處有期徒刑壹年捌月。
    事  實
一、丁○○、乙○○、己○○均係潤泰全球股份有限公司觀音廠
    （下稱潤泰公司）之員工，丁○○於民國90年1 月至3 月擔
    任觀音廠成品課課長，自90年4 月至95年5 月止擔任品檢課
    課長（原成品課自90年4 月起併入品檢課，丁○○身兼成品
    、品檢2 項業務之主管），而成品課職掌倉庫管理、出貨管
    理及帳務管理，品檢課之職掌為品質檢驗管理；乙○○於90
    年1 月至95年5 月間，均擔任觀音廠成品課（後併入品檢課
    ）轄下出貨管理業務之主辦；己○○自90年1 月至95年5 月
    間，擔任觀音廠成品課（後併入品檢課）轄下倉庫管理業務
    之領班，均為執行觀音廠布疋入出庫或出貨管理業務之人。
    丁○○、乙○○、己○○共同基於意圖為自己不法所有之概
    括犯意聯絡，自民國90年間起至95年3 月24日止，利用觀音
    廠內部布疋管理稽核之缺失、漏洞，將渠等職務上持有潤泰
    公司所有之布疋侵占入己，再由丁○○私下接洽客戶，由丁○○、乙○○、己○○在廠區內分工陪同客戶看布，己○○
    辦理出貨及乙○○交運不知情之桃福運輸公司司機周業利、
    范姜勝德等人將潤泰公司的布疋運送至臺北縣三重市等地，
    出售予不知情之布商庚○○、羅鳳珠、廖仁康、莊天易等人
    ，共計得利約新臺幣6 、7 百萬元（起訴書誤載為250 萬元
    ），所得由3 人朋分花用。嗣經潤泰公司於95年4 月間查覺
    有異，報警查辦始悉上情。
二、案經桃園縣政府警察局移請臺灣桃園地方法院檢察署檢察官
    偵查起訴。
    理  由
一、被告丁○○及其辯護人爭執證人甲○○、丙○○、庚○○、
    戊○○於警詢之證述為審判外陳述，無證據能力，被告乙○○爭執證人甲○○、丙○○、戊○○於警詢之證述為審判外
    陳述，無證據能力，經查，依據刑事訴訟法第159 條之2 之
    規定，上開證人於警詢之證述原則上無證據能力，而上開證
    人既已在本院審理中作證，就其等見聞之事證述明確，且與
    其等在警詢中所述情形大致相合，自以上開證人於本院審理
    中之證述作為本案證據已足。另證人周業利於警詢、偵查之
    證述、證人范姜勝德於警詢之證述，被告等人及辯護人均不
    爭執證人周業利、范姜勝德上開證述之證據能力，本院審酌
    該言詞作成時之情況，認為適當，依據刑事訴訟法第159 條
    之5 規定，亦得作為本案證據。又本案所引用之其餘卷證資
    料，被告等人及辯護人不爭執證據能力，且並無證據可認有
    何公務員違法取得之情形，自均得作為本案證據資料，核先
    敘明。
二、訊據被告丁○○坦承有在90年至95年3 月24日止，有將潤泰
    公司所有之次級布私自賣出給客戶等情不諱，惟否認有將潤
    泰公司的A 級布私自出售之事，並辯稱：我們只是把B 級布
    倉庫裡的B 級布盜賣出去，A 級布控管很嚴格，不可能私下
    賣出云云，被告乙○○、己○○雖坦承有自93年起至95年3
    月24日遭潤泰公司查獲前，有與丁○○共同將潤泰公司所有
    之布疋私自賣出獲得不法利益之事，惟被告乙○○辯稱：92
    年、93年以後才知道是將公司的布拿出去盜賣，且是賣B 級
    布，我亦不清楚所得利益總額云云；被告己○○辯稱：93年
    開始才知道是盜賣公司的布，且賣的是B 級布，我也不知道
    所得利益總額云云。經查：
  (一)被告丁○○、乙○○、己○○均係潤泰全球股份有限公司觀
    音廠（下稱潤泰公司）之員工，被告丁○○於90年1 月至3
    月擔任觀音廠成品課課長，自90年4 月至95年5 月止擔任品
    檢課課長（原成品課自90年4 月起併入品檢課，被告丁○○
    身兼成品、品檢2 項業務之主管）而成品課職掌倉庫管理、
    出貨管理及帳務管理，品檢課之職掌為品質檢驗管理；被告
    乙○○於90年1 月至95年5 月間，均擔任觀音廠成品課（後
    併入品檢課）轄下，出貨管理業務之主辦；被告己○○自90
    年1 月至95年5 月間，擔任觀音廠成品課（後併入品檢課）
    轄下倉庫管理業務之領班，有潤泰公司95年11月10日管發字
    第951101號函在卷可參（本院卷一第32、33頁），被告3 人
    均為執行觀音廠布疋入出庫或出貨管理業務之人，在其業務
    範圍內持有潤泰公司觀音廠之布疋。
  (二)被告乙○○、己○○雖於本院審理中僅坦承自93年至95年3
    月24日潤泰公司查獲時為止，有與被告丁○○共同將潤泰的
    布疋私下賣出予其他布商，渠等分工方式為丁○○接洽客戶
    ，如有客戶到廠看布，由丁○○或己○○陪同，再由己○○
    安排出貨，乙○○叫貨運車送貨等情不諱，惟否認90年至92
    年有與被告丁○○為上開業務侵占行為，且爭執所得金額並
    無朋分，渠等僅取得部分金額云云；經查，被告丁○○、乙○○、己○○有於95年3 月13日、24日將布疋自觀音廠運至
    三重地區等情，業據被告3 人於警詢中坦承不諱，核與證人
    周業利於警詢中證稱：95年3 月24日我原本要將觀音廠的布
    載到中壢一廠，但己○○叫我另外載到三重市，收貨商家有
    給我運費，而案發後「小柯」有打電話給我，說如果有人問
    起三重的事，要說這批貨有問題，要載到別地方，沒有載到
    一廠等語（偵卷第31至34頁）、范姜勝德於警詢中證稱：95
    年3 月13日我本來要載布從觀音廠到中壢一廠，但觀音廠出
    貨的人叫我另外載到三重市等語（偵卷第38至40頁）相合；
    至於侵占之時間、金額及分工方式部分，被告丁○○於本院
    審理中已坦承自90年至95年3 月24日止，有與被告乙○○、
    己○○等人共同將潤泰公司的B 級布盜賣出去給布商庚○○
    、羅鳳珠、廖仁康、莊天易，所得都是匯款到我中國信託商
    業銀行新竹分行戶名丁○○、帳號000000 0000 00號帳戶內
    ，帳戶內除了賣布所得6 、7 百萬元外，尚有布商給我的佣
    金2 百多萬元，所得金額為3 人平分，客戶來工廠看布，我
    們3 人都會與買主接觸，且布是由乙○○、己○○出貨的等
    情，並有證人庚○○於本院審理中證稱：我跟被告丁○○交
    易好幾年了，都是匯到丁○○的戶頭，我也有拿過佣金給被
    告丁○○，佣金金額我忘了，前後也有幾萬元，我有時會去
    現場看布，丁○○比較忙，就是己○○帶我去看，去工廠也
    會碰到乙○○，而我買的布都是C 級布比較多，但不到3 分
    之1 是A 級的，有時候丁○○要我整板帶走，這樣不用挑得
    那麼辛苦，整板可能包括A 、B 、C 級布，C 級比較多，A
    級沒有幾支，我匯款給丁○○的時間就是看匯款單就知道了
    ，匯款紀錄記載的熊翠華應該是打錯字了等語（本院卷一第
    169 至180 頁）、證人即潤泰公司總經理室協理丙○○於本
    院審理中證稱：丁○○是品檢課課長，乙○○、己○○是丁○○屬下，各別負責庫存管理及出貨，我們潤泰公司在95年
    4 月21日有接到匿名電話告知觀音廠成品課有將好布判成壞
    布及盜賣的動作，公司就派人到觀音廠盤點，後來查出95年
    3 月13日、3 月24日有兩車從觀音廠出貨，但貨物沒有到中
    壢的廠區，發覺後我們就報警調查，之後查帳比對90年至95
    年的帳，短少約68萬碼布等語（本院卷第196 至221 頁），
    復有被告丁○○上開中國信託銀行帳戶存款系統歷史交易查
    詢報表1 份在卷可按（偵卷第71至11 5頁），顯示潤泰公司
    的布確實有於90年至95年3 月24日止有布疋短少，而遭丁○○、乙○○、己○○等人私自賣出予布商庚○○等人無訛。
    就盜賣金額部分，被告丁○○於本院審理中已坦承本件盜賣
    金額約6 、7 百萬元，經與被告丁○○上開帳戶中匯款人為
    庚○○（熊翠華部分為銀行行員誤繕）、羅鳳珠、廖仁康、
    莊天易等部分比對，庚○○自90年8 月17日至95年4 月12日
    止，共匯入346 萬3400元至被告丁○○帳戶、莊天易自90年
    10月26日至94年1 月19日止，共匯入68萬3682元至被告丁○○帳戶、廖仁康自90年12月11日至90年12月18日止，共匯入
    12萬9360元至被告丁○○帳戶、羅鳳珠自91年2 月7 日至94
    年11月28日止，共匯入488 萬2594元至被告丁○○帳戶，總
    金額為915 萬9036元，扣除被告丁○○所述布商給的佣金2
    百餘萬元部分，金額約略為6 、7 百萬元無誤，有上開被告
    丁○○銀行帳戶存款查詢明細可佐，顯見被告丁○○所述私
    自賣出潤泰公司布疋所得金額為6 、7 百萬元等情，應認與
    事實相符，堪以採信，被告乙○○、己○○上開所辯，自難
    為本院採信。至於被告丁○○、乙○○、己○○實際侵占盜
    賣布疋之金額究為若干？被告丁○○、乙○○、己○○辯稱
    已不記憶，而依被告丁○○上開盜賣布疋金額匯入之中國信
    託銀行帳戶交易明細觀之，布商庚○○等人歷年匯至該帳戶
    之總金額雖有915 萬9036元，惟其中有約2 百餘萬元之金額
    係布商給予被告丁○○等三人之佣金，並非盜賣所得，而佣
    金之實際金額究為若干？被告丁○○等三人辯稱已不復記憶
    ，致被告丁○○等三人實際侵占盜賣布疋之確切金額無法具
    體認定，惟可得確定者係其金額為6、7百萬元。
  (三)至於被告丁○○辯稱：僅有將潤泰公司的次級布（即B 或C
    級布）盜賣出去云云，惟查，證人庚○○既於本院審理中證
    稱：向丁○○買的布，A 、B 、C 級都有等情，已如前所述
    ，且本件為警查獲後，經警至庚○○所經營之臺北縣三重市
    ○○街178 之1 號新興布行內查看布疋狀況，亦有發現懸掛
    A 級碼牌、B 級碼牌的布疋等情，有新興布行照片及碼牌各
    4 張在卷可參（偵卷第51至54頁），顯見非如被告丁○○、
    乙○○、己○○等人所辯：A 級布控管嚴格，沒有將A 級布
    盜賣出去云云，足認被告3 人所私自賣出潤泰公司的布疋含
    有A 、B 、C 級布無誤。另查，關於被告丁○○、乙○○、
    己○○究如何將潤泰公司觀音廠的布疋取出占為己有並予運
    出盜賣一節，證人丙○○雖證稱潤泰公司A 、B 、C 級布都
    有電腦控管，且要盤點，被告丁○○等人應係將不需盤點的
    R 級重修布盜賣出去等情，然此方式為被告丁○○等人所否
    認，且重修布沒有A 、B 、C 級的分別，業經證人丙○○於
    本院審理中證述明確（本院卷一第205 頁），與在三重新興
    布行所發現的布疋有A 、B 、C 級之情節不合，又證人丙○○於本院審理中證稱：重修布就是在生產過程中發生瑕疵情
    況或品質不良的情形，就退為重修布，應退回現場處理，由
    生產單位負責，重修完後判定級數，捲管入庫，所以判為重
    修布時不會回到倉庫，而是留在製造區現場等語（本院卷一
    第210 至211 頁），而被告丁○○、乙○○、己○○等人並
    非現場生產單位之人，在無其他共犯之情形下，顯難以利用
    判為重修布之情形將布運出，故難認被告丁○○、乙○○、
    己○○係利用判定為重修布之情形下，將布疋私自賣出；本
    件在被告丁○○堅不吐實之情形下，僅得認定被告丁○○、
    乙○○、己○○係利用潤泰公司觀音廠內部布疋管理稽核之
    缺失、漏洞，將渠等職務上持有之潤泰公司所有之布疋侵占
    入己後，私自賣出予其他布商，謀取不法利益。又被告乙○○、己○○辯稱渠等並非自始即與被告丁○○共同盜賣，且
    盜賣所得亦非朋分云云，惟查，被告乙○○、己○○自90年
    間起即與被告丁○○共同將潤泰公司觀音廠布疋侵占盜賣，
    三人分工合作，乙○○負責派車出貨，己○○負責搬貨與客
    貨接洽，乙○○亦會接洽陪同客戶看貨，盜賣所得三人平分
    等情，已據被告丁○○於本院審理時，以證人身分結證在卷
    （見本院卷一第253 頁至259 頁），且參以潤泰公司為一具
    規模公司，內部稽核控管必相當嚴密，且以潤泰公司遭侵占
    盜賣之布疋數量龐大，應非被告丁○○一人所得獨立完成等
    情，證人丁○○證述被告乙○○、己○○自始即一同參與，
    且所得三人平分等證詞，應可採信，被告乙○○、己○○上
    開辯解，核與實情不符，不足採信。綜上，被告丁○○、乙○○、己○○自90年間至95年3 月24日止，共同多次業務侵
    占犯行明確，應依法論科。
三、(一)按「行為後法律有變更者，適用行為時之法律，但行為後
    之法律有利於行為人者，適用最有利於行為人之法律」，為
    修正後刑法第2 條第1 項定有明文，故新法第2 條第1 項之
    規定，係規範行為後法律變更所生新舊法律比較適用之準據
    法，於新法施行後，應適用新法第2 條第1 項之規定，為「
    從舊從輕」之比較（最高法院95年度第8 次刑事庭會議決議
    可資參照）。經查：
  (1)被告丁○○、乙○○、己○○行為後，關於刑法第336 條第
    2 項業務侵占罪，其法定罰金刑最低度部分，由修正前刑法
    第33條第5 款規定為銀元1 元以上，依罰金罰鍰提高標準條
    例第1 條前段提高為10倍（提高後折算為新臺幣30元），修
    正後刑法第33條第5 款則修正為新臺幣1000元以上，以百元
    計算。
  (2)被告丁○○、乙○○、己○○行為後，關於共同正犯之規定
    ，刑法第28條原規定：「二人以上共同『實施』犯罪之行為
    者，皆為共同正犯。」，新修正之刑法第28法修正為：「二
    人以上共同『實行』犯罪之行為者，皆為共同正犯。」，將
    舊法之「實施」修正為「實行」。原「實施」之概念，包含
    陰謀、預備、著手及實行等階段之行為，修正後僅共同實行
    犯罪行為始成立共同正犯。是新法共同正犯之範圍已有限縮
    ，排除陰謀犯、預備犯之共同正犯。修正前後刑法就共同正
    犯之範圍既因此而有變動，自屬犯罪後法律有變更，而非僅
    屬純文字修正，應有新舊法比較適用之問題（最高法院96年
    度臺上字第934 號、第1323號判決意旨參照）。
  (3)被告丁○○、乙○○、己○○行為後，刑法第56條關於連續
    犯之規定業於94年1 月7 日修正時廢除，於95年7 月1 日施
    行，是本件關於被告丁○○、乙○○、己○○連續業務侵占
    之行為，依修正前刑法第56條之規定，被告丁○○、乙○○
    、己○○應構成上開各罪之連續犯，並得加重其刑，修正後
    之刑法既將連續犯之規定廢除，被告丁○○、乙○○、己○○上開行為並無接續犯或包括一罪之情形，其先後多次犯行
    ，各獨立成罪，應分論併罰，自屬修正後刑法第2 條之法律
    變更，且以修正前之規定較為有利。
  (4)經綜合比較修正前、後刑法之規定，修正後之刑法並無較有
    利於被告丁○○、乙○○、己○○之處，仍應以修正前之刑
    法即被告丁○○、乙○○、己○○行為時之刑法為論罪科刑
    之依據。
  (5)又關於刑法施行法第1 條之1 規定，被告丁○○、乙○○、
    己○○行為後，刑法施行法於95年6 月14日增訂第1 條之1
    規定「中華民國九十四年一月七日刑法修正施行後，刑法分
    則編所定罰金之貨幣單位為新臺幣。九十四年一月七日刑法
    修正時，刑法分則編未修正之條文定有罰金者，自九十四年
    一月七日刑法修正施行後，就其所定數額提高為三十倍。但
    七十二年六月二十六日至九十四年一月七日新增或修正之條
    文，就其所定數額提高為三倍。」，於95年7 月1 日生效施
    行，刑法第336 條第2 項之罪定有罰金刑，但未於94年1 月
    7 日修正，自應於95年7 月1 日刑法修正施行後，就其所定
    數額提高30倍，與被告等人行為時之罰金罰鍰提高標準條例
    第1 條前段、現行法規所定貨幣單位折算新臺幣標準第2 條
    之折算結果相較，罰金刑貨幣單位雖有「銀元」、「新臺幣
    」之更異，惟適用結果之罰金額度則無二致，並無利或不利
    之變更，自不生新舊法之比較問題，應逕行適用刑法施行法
    第1 條之1 規定（臺灣高等法院暨所屬法院95年法律座談會
    刑事類提案第16號內容可資參照）。
四、核被告丁○○、乙○○、己○○所為，均係犯刑法第336 條
    第2 項業務侵占罪。被告丁○○辯護人認本件僅構成竊盜罪
    等情，然按刑法上之竊盜罪，係以竊取他人所持有之物為成
    立要件，如對於自己持有之他人所有物，而為不法取得之行
    為，即應成立侵占罪，經最高法院著有19年上字第1673號判
    例可佐，被告丁○○、乙○○、己○○既有管理潤泰公司布
    疋出入庫或出貨之權限，故被告等人係將其職務上所持有潤
    泰公司所有之布疋變易為所有之意思後，將之變賣，顯非屬
    竊盜犯行，被告丁○○辯護人上開所辯，容有誤會。被告丁○○、乙○○、己○○3 人就業務侵占犯行，具有犯意聯絡
    及行為分擔，應論以共同正犯。被告丁○○、乙○○、己○○先後多次犯行，犯罪時間緊接，所犯係構成要件相同之罪
    ，顯係基於概括犯意反覆為之，應依修正前刑法第56條連續
    犯之規定論處，並均加重其刑。爰審酌被告丁○○、乙○○
    、己○○犯罪之動機、目的、所用之犯罪手段、盜賣布疋之
    數量甚大、金額高達6 、7 百萬元（非僅起訴書所載之250
    萬元）、期間長達5 年及被告3 人分工情形、被告丁○○雖
    坦承大部分犯行，惟其身為主管，卻領導下屬為犯罪行為，
    可責性重大，被告乙○○、己○○僅坦承部分犯行，暨其等
    平日素行、智識程度等一切情狀，認公訴人求處被告丁○○
    有期徒刑2 年核屬允當，而各求處被告乙○○、己○○有期
    徒刑1 年6 月則略輕，爰分別量處如主文所示之刑。
據上論斷，應依刑事訴訟法第299 條第1 項前段，修正後刑法第
2 條第1 項前段、刑法第336 條第2 項、修正前刑法第28條、第
56條，刑法施行法第1 條之1 第1 項、第2 項前段，判決如主文
。
本案經檢察官徐文豪到庭執行職務。
中　　華　　民　　國　　96　　年　　12　　月　　31　　日
                  臺灣桃園地方法院刑事第四庭
                      審判長法  官    黃斯偉
                            法  官    張淑華
                            法  官    蘇昭蓉
以上正本證明與原本無異。
如不服本判決，應於送達後10日內，向本院提出上訴狀。
                            書記官    韓若玉
中　　華　　民　　國　　96　　年　　12　　月　　31　　日
附錄法條：刑法第336條
中華民國刑法第336條
（公務公益侵占罪、業務侵占罪）
對於公務上或因公益所持有之物，犯前條第 1 項之罪者，處 1
年以上 7 年以下有期徒刑，得併科 5 千元以下罰金。
對於業務上所持有之物，犯前條第 1 項之罪者，處 6 月以上
5 年以下有期徒刑，得併科 3 千元以下罰金。
前二項之未遂犯罰之。
